臺灣高雄地方法院交通事件裁定　　　　　　　　　　　九十一年度交聲字第四二號
　　原處分機關　高雄市交通事件裁決所
　　異　議　人
　　即受處分人　甲○○
右列受處分人因違反道路交通管理處罰條例案件，對於高雄市交通事件裁決所九十一
年一月四日所為之處分（原處分：公警局交字第ＺＥ0000000號），聲明異議
，本院裁定如左：
    主  文
原處分撤銷。
甲○○不罰。
    理  由
一、聲明異議意旨略以：異議人即受處分人甲○○所有之車號ＸＶ—四四五三號自小
    客車，於民國九十年七月二日下午三時五十一分，遭內政部警政署國道公路警察
    局第五警察隊岡山分隊（以下簡稱國道岡山分隊）警員，在國道一號三六七公里
    中正路南向出口處逕行舉發有違反道路交通管理處罰條例第三十三條第一項規定
    之駕車行為，惟當時實際上係由異議人之兄于智堅駕車，故異議人於接獲上開違
    規單（公警局交字第ＺＥ0000000號）後，旋於應到案日期即九十年八月
    三十一日前之同年八月十四日，主動向高雄市交通事件裁決所（以下簡稱裁決所
    ）提出書面申訴，並與國道岡山分隊有數次書函往來，然直至九十一年一月二日
    均未獲任何回覆，異議人之兄于智堅便又於同日以傳真方式裁決所查詢，始知國
    道岡山分隊僅發文予裁決所，當日裁決所之彭姓佐裁員遂回電予異議人之兄，並
    要求異議人之兄親至該所補辦違規人資料及當場開立裁決書交付。嗣異議人與異
    議人之兄即於九十一年一月四日上午一同前往裁決所欲辦理前開事項，然裁決所
    組長李文寬竟謂：依法應由車輛登記所有人（車主）向監理單位申報實際駕駛人
    之資料，始可改依實際駕駛人之名義開立違規單或裁決書，從而異議人之兄（實
    際駕駛人）主動到案於法不合，而異議人之兄先前之申訴亦無效，視同異議人不
    曾申訴等語，而堅以異議人之名義開立顯與事實相違之裁決書。然異議人之兄在
    先前之申訴書上已載明「申訴人即駕駛人于智堅」，並附上車主姓名為「甲○○
    」之前述違規通知單，是以裁決所、國道岡山分隊於作業上顯有疏失、違誤，卻
    將責任全推予異議人，實有損異議人之權益，爰依法聲明異議。
二、按道路交通管理處罰條例，原則上係以汽車（含機車）之駕駛人為處罰之主體。
    又按，汽車行駛於高速公路或設站管制之道路，而不遵管制之規定者，處汽車駕
    駛人新臺幣三千元以上六千元以下之罰鍰，道路交通管理處罰條例第三十三條第
    一項定有明文。再者，對於逕行舉發違反道路交通管理事件，經汽車所有人依通
    知單之應到案日期前到案，並告知違規駕駛人姓名、身分證統一編號及住址者，
    處罰機關應即另行通知違規駕駛人到案依法處理；汽車所有人逾應到案日期，處
    罰機關應依道路交通管理處罰條例第八十五條第三項規定處罰該汽車所有人，違
    反道路交通管理事件統一裁罰標準及處理細則第二十四條亦定有明文。
三、經查：
（一）異議人所有之車號ＸＶ—四四五三號自小客車，於右揭時地因「不依規定變換
      車道，任意跨越槽化線，強行插入連貫行駛中之車隊」，違反道路交通管理處
      罰條例第三十三條第一項規定，遭國道岡山分隊隊員拍照後逕行舉發之事實，
      為異議人所不否認，並據證人即案發當時逕行舉發之國道岡山分隊隊員任國強
      到庭證述明確（見本院九十一年二月十九日訊問筆錄），復有由任國強於案發
      當時在現場所拍攝之採證照片一張附卷可憑，堪信為真實。
（二）又查，系爭車輛於右揭時地實際上係由證人于智堅駕駛之事實，已據證人于智
      堅到庭證述明確，核與異議人甲○○陳述之內容相符，此外，證人任國強亦證
      稱：我拍照採證當時，因國道一號公路上車多，所以我未攔下該車，不知車上
      駕駛人是誰等語，又觀諸前開採證照片，又無法看出駕駛者係何人，亦即並無
      證據足認遭拍照舉發之時該車係由異議人所駕駛，參以證人雖為異議人之兄，
      然其自承交通違規實乃不利於己之事實，衡情其應無故為不實證詞之理，從而
      應認應認異議人甲○○及證人于智堅之前述所言，亦堪信為真實。
（三）再者，本件違規通知單之應到案日期為「九十年八月三十一日」，有該違規單
      一紙在卷可憑，而異議人之兄于智堅於本件應到案日期前，即寄發申訴書向裁
      決所申明「遭舉發當時之實際駕駛人為于智堅（並附記身分證號碼、住址，）
      」、「並無違規」，同時附寄系爭違規通知單與採證照片，而裁決所則於九十
      年八月十七日收受該申訴書，該所並再於八月二十九日發文國道岡山分隊請該
      隊查明違規情形後逕覆于智堅並副知該所，上情分別有于智堅之申訴書、裁決
      所函文各一份附卷可參，嗣國道岡山分隊於九十年九月六日函覆裁決所，載稱
      ：「復貴所九十年八月二十九日函」、「系爭ＸＶ—四四五三號自小客車之違
      規屬實」等情，有該隊之書函一份可憑。綜觀上述內容可知，處罰機關於系爭
      違規通知單之應到案日期前，即知本件逕行舉發違反道路交通管理事件之「實
      際違規駕駛人」姓名、身分證統一編號、住址等事項，依前開規定之說明，本
      應另行通知（實際）違規駕駛人到案依法處理，卻仍對非實際駕駛人之車輛所
      有人開立本件裁決書，顯有未當。
（四）至「違反道路交通管理事件統一裁罰標準及處理細則」第二十四條條文雖記載
      「經汽車所有人依通知單之應到案日期前到案，並告知違規駕駛人姓名、身分
      證統一編號及住址者」，處罰機關應即另行通知違規駕駛人到案依法處理等語
      ，然細究前述細則之涵義，應指處罰機關於知悉實際違規駕駛人之年籍資料時
      ，應即通知違規駕駛人到案而對其處罰，非可拘泥於條文文字所載，而認應侷
      限於由汽車所有人告知違規駕駛人之資料時始可另對違規駕駛人處罰。況查，
      異議人之兄于智堅於申訴書內除載明本身之年籍資料外，並同時附送系爭違規
      單及採證照片，足認無故意捏造、頂替之可能。從而，本件亦應無裁決所小車
      組之組長李文寬所陳稱：「依規定必須由車主提供違規人的年籍資料，車主還
      必須提出違規人的身分證正反面影本，我們才可以另對實際違規人開立裁決書
      ，以免讓人認為裁決所任意更改處罰對象（見本院九十一年二月十九日訊問筆
      錄）」情形發生之疑慮。
四、綜前所述，原處分未詳查上情，遽對非違規駕駛人之異議人予以裁罰，尚有未洽
    ，本件異議為有理由，原處分應予撤銷，另諭知異議人不罰。
五、據上論斷，應依道路交通案件處理辦法第二十條，裁定如主文。
中      華      民      國      九十一      年      三      月    六    日
                                  臺灣高雄地方法院交通法庭
                                       法  官   周  玉  群
右正本證明與原本無異。
如不服本裁定，應於裁定送達後五日內，向本院提出抗告狀。
                                       書記官   陳  瓊  芳
中      華      民      國      九十一      年      三      月    六    日
